【裁判字號】    89,重訴,5
【裁判日期】    891227
【裁判案由】    侵權行為損害賠償
【裁判全文】
臺灣花蓮地方法院民事判決  八十九年度重訴字第五號
    原      告    丙○○
    訴訟代理人    乙○○
    送達代收人    丁○○
    被      告    甲○○
    被      告    己○○
    兼右一人訴
    訟代理人      庚○○  住花.
    被      告    戊○○  住花.
    被      告    辛○○  住花.
右當事人間請求損害賠償事件，本院判決如左：
    主    文
被告應給付原告新台幣貳拾玖萬壹仟壹佰元及自民國（下同）八十八年十月七日起至
清償日止按年息百分之五計算之利息。
原告其餘之訴駁回。
訴訟費用由被告負擔三十分之一，餘由原告負擔。
    事    實
甲、原告方面：
  一、聲明：被告應給付原告新台幣（下同）玖佰貳拾貳萬零佰零肆元，並自民國
      （下同）八十八年十月七日起至清償日止按年息百分之六計算之利息。
  二、陳述：
    （一）原告丙○○於八十八年十月四日凌晨二時許，在花蓮縣光復鄉○○村○○
          街一二一號吉水軒卡拉Ok店中與妻李亦今等親友聽歌飲酒作樂之際，突然
          遭被告五人無故，且不分青紅皂白地持武士刀砍殺原告頭部、胸部以及大
          腿等部位，致原告受有頭部、面部、胸部以及腿部等多處傷害，原告並因
          而成為植物人。
    （二）原告因為被告五人之侵權行為，而受有醫療費七萬二千三百零四元之損害
          ，住院期間需要他人照顧計五十萬元之費用，住院三十四年無法工作，薪
          資損失為六萬八千元，靜養二百四十天無法工作，薪資損失為四十八萬元
          ，又出院後無法工作，薪資損失為七百五十萬元，另外精神上之損失六十
          萬元，共計九百二十二萬零三百零四元。爰依據侵權行為之法律關係請求
          被告如訴之聲明。
  三、證據：聲請傳訊證人李亦金、陳修隆，林惠美、葉輝雄，並提出診斷證明書四
      紙、醫療費收據十八紙、出院通知單、住院費用清單為證。
乙、被告方面：
  一、聲明：駁回原告之訴。
  二、陳述：確實於八十八年十月四日，在吉水軒卡拉ok店中與原告發生衝突，但並
      沒有毆打原告，且原告精神已經回復，所受傷害並不嚴重，仍願意賠償原告真
      正所受之損害。
丙、本院依職權調閱本院八十九年度易字第二0六號卷，並函台灣基督教門諾醫院調
    取丙○○之病歷資料以及病情說明書。
    理    由
一、本件原告起訴主張被告五人於八十八年十月四日在位於花蓮縣光復鄉○○村○○
    街一二一號之吉水軒卡拉Ok店，使用武士刀以及木棍等物共同毆打原告，致原告
    受有頭部等多處傷害，被告五人雖坦承確實與原告發生衝突，但是於本院審理中
    先者稱並未毆打原告，嗣於本院現場履勘後，五人均陳稱係庚○○騎乘機車搭載
    辛○○以木棍敲擊原告，其餘被告並未毆打原告等語。
二、查本件係原告丙○○在八十八年十月四日凌晨二時許，與妻子李亦今、朋友葉輝
    雄以及李亦今的朋友林惠美等人，到位於花蓮縣光復鄉○○村○○街一二一號之
    吉水軒卡拉ok店中飲酒唱歌，當時因為甲○○與庚○○一起在結帳時，甲○○與
    負責結帳的店主陳惠美發生爭執，丙○○即執問甲○○，丙○○並且拉扯站在旁
    邊的庚○○，丙○○和庚○○一言不合，二人便動手互毆，葉輝雄見狀，立即幫
    助丙○○，與丙○○一起聯手毆打庚○○，辛○○見庚○○被丙○○二人圍毆，
    便出手相助，辛○○持木棍毆打丙○○與葉輝雄，此時甲○○也拿起酒瓶擋住葉
    輝雄，並且抱住葉輝雄，戊○○、己○○二人也分持木棍與丙○○、葉輝雄等人
    互毆，混亂之間，葉輝雄受到敲擊，導致頭部外傷、左枕部皮膚裂傷，丙○○也
    因頭部受到敲擊，而有些許流血，丙○○見甲○○等人人多勢眾，力不能敵，便
    往店外跑，在店門外即花蓮縣光復鄉○○村○○街以及中學街九十巷交岔口，隨
    地檢起木棍再度向已經追出門外的庚○○等人挑釁，但見對方仍然人多，丙○○
    轉身往中學街九十巷跑，辛○○持木棍在後追趕，庚○○並啟動機車，隨後趕上
    ，在中學街九十巷搭載上正在追趕丙○○的辛○○，追至敦厚街時，追上丙○○
    ，辛○○用手上的木棍敲擊丙○○的胸部，丙○○遭敲擊後，倒在地上，但隨即
    又爬起轉往回頭方向跑，庚○○騎機車載著辛○○，調轉車頭，再度追趕丙○○
    ，在接近敦厚路與中學街九十巷交岔路口時，辛○○再度持木棍敲擊丙○○的頭
    部，丙○○頭部遭到敲擊後，造成多處傷害裂傷，隨即昏眩倒地，甲○○也隨後
    趕到，但見到丙○○已經躺在地上無法動彈，三人便各自離去，戊○○與己○○
    則因為沒有追趕上，也先行離去。丙○○嗣後經人送到醫院接受治療，住院三十
    四日後才痊癒。
三、前揭事實，雖然被告甲○○在警訊（見警卷第一、四頁背面）以及本院審理（八
    十九年七月十二日筆錄第三頁）中，陳稱當時僅有毆打葉輝雄，並沒有毆打丙○○，戊○○在警訊（見警卷第十三頁背面以及第十六頁）以及本院審理時（見八
    十九年八月一日筆錄），也陳稱並沒有毆打丙○○，但是原告丙○○是在甲○○
    與劉翰麟前往結帳的時後，與甲○○發生衝突，有戊○○在警訊中及本院審理中
    的陳述（見警卷第十三頁背面第七行以下、本院八十九年八月一日筆錄第二頁）
    ，而辛○○也陳稱確實因為結帳時發生衝突（見警卷第十八頁背面），在起衝突
    之後，被告等五人即與丙○○、葉輝雄二人持木棍等器物互毆，且經甲○○等人
    在警訊以及本院審理中陳稱無誤，並據被告丙○○以及當時也在現場的葉輝雄、
    陳修隆、李金亦、吳巨光、黃福源、陳惠美在警訊中一再陳明無誤，而互毆之後
    ，則是另由庚○○騎乘機車搭載辛○○以木棍追趕並且敲擊丙○○，則已經庚○○以及辛○○在本院審理時自認無誤（見本院八十九年九月二十七日筆錄），而
    且二人陳述之情節與原告丙○○所陳述之經過相合，則甲○○雖然沒有參與後半
    段追打丙○○之行為，但確實有參與前半段群毆的行為，應可認定，被告甲○○
    之辯稱未可採信，至於戊○○，也確實有參與前半段群毆的行為，也經己○○在
    警訊中陳述明確（見警卷第六頁背面），被告戊○○辯稱未參與毆打原告丙○○
    亦未可採信。而被告五人確實有共同毆打原告之行為，另有診斷證明書、醫療費
    收據、住院清單、戶籍謄本、扣繳憑單、門諾醫院函、病例資料、本院勘驗筆錄
    、照片、現場圖、口卡為證，原告所主張此部分之事實，自堪信為真實。另原告
    丙○○雖然是在被庚○○追打之後，才倒地，但丙○○在店內被毆打時，就已經
    頭部受傷，已經丙○○在本院審理中陳述明確（見本院八十九年八月十五日筆錄
    ），亦先此敘明。
四、另就原告所受之傷，原告雖然在起訴狀中陳稱，因為被毆打之後，心神陷入神智
    不清的狀態，但原告在本院審理時，則對於案發經過已經可以作完整的陳述（見
    本院八十九年八月十五日筆錄），再經本院函台灣門諾醫院調閱原告之病歷資料
    以及病情說明書，稱「原告於八十八年十月四日四時十分因頭部多處裂傷被送入
    急診就診，當時有多量之出血，呼吸急促及不規則，故於急診後緊急氣管內管置
    入，並頭部傷口縫合處理。十月五日入院治療，患者意識清楚，有頭暈、心、呼
    吸困難之症狀，八十八年十月十一日症狀改善後出院。」，有病情說明書附卷可
    參，顯見原告所受之傷害已然治癒，先此敘明。
五、按「因故意或過失，不法侵害他人之權利者，負損害賠償責任。」又「數人共同
    不法侵害他人之權利者，連帶負損害賠償責任﹔不能知其中孰為加害人者，亦同
    。造意人及幫助人，視為共同行為人。」，民法第一百八十四條第一項前段以及
    第一百八十五條分別定有明文。本件被告五人係與原告丙○○以及葉輝雄等人群
    毆，並造成丙○○受傷，自屬共同侵權行為人，依照首揭規定，被告五人自應負
    侵權行為之損害賠償責任。
六、本件原告所得請求之損害賠償項目以及範圍如下：
    （一）醫療費：原告主張共計有七萬二千三百零四元之醫療費支出，並據提出收
          據為證，但其中健保給付乃係國家機關為全民社會福利所開辦之制度，其
          費用多數均由國家自全民所繳付的稅捐中負擔，並非個人所給付，與一般
          保險制度不同，則健保已經給付之醫療費，被害人既未受有任何損害，自
          不得再請求，因此原告所提出之收據中，應扣除健保已經給付之費用，經
          扣除後尚有一萬四千零三十元。
    （二）薪資損失：原告主張住院三十四天以及出院後二十五年無法工作之損失共
          計八百零四萬八千元，雖據原告提出住院收據以及所得稅扣繳憑單為證，
          但原告所受之傷害並非完全無法工作，經治療後也已經完全回復心神狀態
          ，並無喪失勞動能力的情形，已如前述，此由原告所提出之扣繳憑單載明
          原告工作期間為八十八年九月至十二月止，尤可為明證，則原告除因住院
          期間無法工作喪所生之損害外，原告自不得請求其他之損害，至於原告之
          住院期間，依照門諾醫院之病情說明書，第一次為八十八年十月四日至同
          年十月十一日，計有八天，第二次住院期間，依照原告所提出的門諾醫院
          住院清單，係自八十八年十月二十六日起至同年十一月一日止，計六天，
          第三次住院期間，則為八十九年三月十五起至八十九年三月二十五日止，
          計十一天，前後共計二十五日，依原告所提出之扣繳憑單，原告在八十八
          年九月至十二月間，獲有十二萬六千二百五十元之薪資收入，每月平均有
          四萬二千零八十三元之收入，以住院二十五日計，原告有三萬五千零七十
          元之薪資損失。
    （三）看護費用：原告請求每日二人，共計五十萬元，惟並未提出任何證據證明
          原告住院期間，必須有二人照顧之情事，應以看護每日之平均費用加以計
          算，以每日二千元計算，應為五萬元。
    （四）慰撫金：原告請求六十萬元，本院審酌原告因細故而與被告等人發生爭執
          ，被告等人竟持木棍加以追打，致使原告一段時間住院接受治療，頭部裂
          傷必須加以縫合，並留有頭暈之後遺症，原告與被告五人均尚屬年輕，資
          力未佳等情，認應以二十萬元為適當。
七、從而，原告依據侵權行為之法律關係請求被告賠償損害，在二十九萬一千一百元
    之範圍內，為有理由，逾此部分，即無理由，應予駁回。另原告僅聲明被告給付
    應賠償之金額，並未聲明被告五人連帶給付，因此僅判決被告五人給付，附此敘
    明。另利息之計算，依民法第二百零三條之規定，應為年息百分之五，原告請求
    依年息百分之六計算，超過年息百分之五部分，亦無理由，應予駁回。
八、據上論結，原告之訴為一部有理由，一部無理由，依民事訴訟法第七十九條但書
    、第八十五條第二項判決如主文。
中      華      民      國    八十九    年      十二      月    二十七  日
                                    臺灣花蓮地方法院民事庭
~B法      官  賴淳良
右正本證明與原本無異。
如對本判決不服，應於送達後廿日內，向本院提出上訴狀（應抄附繕本）。
~B法院書記官  童瑞月
中      華      民      國    八十九    年     十二     月    二十八    日


司法院資訊處製作；財團法人民間司法改革基金會備份。
